臺灣高等法院刑事判決　　　　　　　　　　　　　九十三年度上訴字第一五八三號
　　上　訴　人
　　即　被　告　乙○○
　　指定辯護人　本院公設辯護人　甲○○
右上訴人因毒品危害防制條例案件，不服臺灣板橋地方法院九十二年度訴字第二三八
二號，中華民國九十三年四月二十七日第一審判決（起訴案號：臺灣板橋地方法院檢
察署九十二年度偵字第一五二三八、一五二四○號），提起上訴，本院判決如左：
    主  文
上訴駁回。
    事  實
一、乙○○、丁○○（已撤回上訴）明知海洛因為毒品危害防制條例所列之第一級毒
    品，不得販賣、轉讓或持有，乙○○於民國九十二年八月初某日，在不詳地點向
    綽號「阿南」之成年男子以新台幣（下同）十二萬元之代價購得約一兩多之海洛
    因，除部分供其自身施用外，嗣後竟萌生販賣第一級毒品海洛因之意圖，於九十
    二年八月八日上午六時五十九分四十七秒，在位於台北縣中和市○○路四三一巷
    廿五號十樓住處，以其使用之Ｚ000000000號行動電話（登記名義人為
    乙○○之妻姊龔尹宣），傳送內容為「要進貨在中午前，快跟我聯絡，等你快，
    中午要，二天會關機，二天後才開機，朋友」之簡訊予丙○○使用之00000
    00000號行動電話（登記名義人為張國樑），告知丙○○其有海洛因，可在
    中午之前前來購買。惟因丙○○適遭警持搜索票查獲，警方發覺丙○○之行動電
    話有不明簡訊紀錄，經丙○○告知係乙○○欲販賣第一級毒品海洛因之情，警方
    乃要求丙○○配合逮捕乙○○。丙○○雖無購買海洛因之真意，惟依員警指示隨
    後於當日上午九時八分零五秒，以上開行動電話撥打乙○○所使用之前開行動電
    話，向乙○○假稱欲購買約一千元至二千元不詳金額之海洛因，乙○○允諾後，
    即以分裝夾鏈袋裝取一小包海洛因（淨重零點三四公克），再置於分裝紙袋內。
    丁○○明知乙○○欲交付予丙○○之物，乃第一級毒品海洛因，其雖不知乙○○
    與丙○○之間係買賣關係，仍與乙○○基於共同犯意之聯絡，由乙○○授意丁○○將該包海洛因置於貼身上衣與胸罩之間，再由丁○○交予在台北縣中和市○○
    路四三一巷巷口等候之丙○○。待丁○○下樓之後，準備將海洛因交付予丙○○
    而尚未交付之際，隨即遭埋伏之員警上前查獲，乙○○因見丁○○下樓後未返回
    惟丁○○經警盤查時，向警方謊稱其未住於該處，其係前來找管理員云云，警方
    遂帶同丁○○、乙○○至上址地下一樓警衛室查證，適丁○○彎腰坐下時，藏放
    於貼身上衣與胸罩之間之毒品分裝紙袋外露，經警當場查扣該包海洛因，嗣後於
    當日十三時三十分許，經警在乙○○臺北縣中和市○○路四三一巷二五號十樓住
    處查獲海洛因六包（合計淨重四十八點五九公克）、電子磅秤乙個、注射針筒乙
    支、海洛因殘渣袋八只、酒精燈乙個、瞬間封口機乙臺、攪拌機乙臺、酸鹼度測
    試筆乙組、分裝紙袋一百十只、分裝夾鏈袋四十二只、安非他命二包（一包毛重
    十一點四公克、一包毛重十七點四公克）、Ｋ他命乙包（毛重五點二公克）、分
    裝杓管二支、各式稀釋毒品糖粉乙組。
二、案經臺北市政府警察局松山分局移送台灣板橋地方法院檢察署檢察官偵查起訴。
    理  由
一、訊據被告乙○○固坦承有於右揭時地委請被告丁○○交付海洛因予丙○○之事實
    ，惟矢口否認有何販賣毒品犯行，辯稱：案發前一天丙○○說他很難過，要伊救
    他，伊答稱伊沒有毒品。查獲當天早上丙○○又打電話來，伊說等拿到貨再救他
    ，之後就傳簡訊給丙○○說拿到貨了，伊並沒有和丙○○談到錢的事情，也沒有
    告知被告丁○○分裝紙袋內裝的是海洛因，或叫丁○○向丙○○收錢，伊並無販
    賣海洛因之犯行云云。經查：
（一）被告乙○○於原審審理中已坦承0000000000行動電話門號係龔尹宣
      （乙○○之妻姊）申請，但實際上由其本人使用等情。而依據上開行動電話通
      聯紀錄顯示，被告乙○○使用之0000000000行動電話於九十二年八
      月八日上午六時五十九分四十七秒發簡訊至證人丙○○所使用之000000
      0000號行動電話，丙○○使用之該行動電話於當日上午九時八分五秒發話
      至被告乙○○使用之0000000000號行動電話（見第一五Ｏ頁、第一
      五一頁），觀之被告乙○○傳簡訊給丙○○之內容係指「要進貨」，並非指「
      來取貨」，被告所辯要救丙○○，僅通知丙○○來拿海洛因乙節，顯非實情。
      況被告如欲將海洛因贈與丙○○，只等丙○○自己來拿即可，何需勞駕其妻姊
      丁○○親自送去？被告所辯將海洛因贈與丙○○，亦不合常情。此外並有扣案
      行動電話二支、行動電話簡訊內容翻拍照片（附於前開偵查卷第廿二頁、廿三
      頁）、0000000000及0000000000號行動電話之台灣大哥
      大電信資訊連結作業查詢結果、通聯紀錄等資料在卷可資佐證（附於前開偵查
      卷第八十二頁至第一九二頁），被告所辯顯係卸責之詞，不足採信，證人丙○○於本院審理時到庭證稱：案發前一天，我毒癮發作，打電話看（乙○○）可
      否救我一下，我是要他請我，他說他當時也沒有（毒品），若有的話，就發簡
      訊給我；所謂「要進貨」表示乙○○拿到毒品，要我可以過去拿云云，無非迴
      護*被告之詞，亦無足採。至於證人丙○○陳稱警方查獲之前即曾多次向被告
      乙○○購買海洛因云云，則乏佐證，尚難憑信。
（二）證人陳冠宇（查獲警員）於偵查中亦結證稱：「接到檢舉丙○○涉嫌施打毒品
      ，經向板院申請搜索票，於九十二年八月八日上午七點十分至丙○○...
      執行搜索... 過程中，丙○○行動電話0000000000突有簡訊（按應
      指簡訊紀錄），張嫌稱可否放過他一馬，他可交出販毒上游綽號『光頭』男子
      ，並稱該簡訊由『光頭』傳給他，內容：要貨嗎？中午十二時前聯絡，否則我
      要休息二天，經丙○○稱平時所施打之毒品係向該名『光頭』男子購得，並經
      丙○○主動要求帶同警前往中和景平路交易毒品，帶丙○○前往中和市○○路
      四三一巷口」、「到巷口時發現一名女子主動和丙○○對談，我們四個上前盤
      查，當時一旁有一名男子負責把風，經查為乙○○」等語（見右揭偵查卷第五
      十九頁背面至第六十頁正面），而警方自被告丁○○身上查獲之白色粉末一包
      經法務部調查局鑑定之結果，確係第一級毒品海洛因，淨重零點三四公克，有
      法務部調查局九十二年九月五日調科壹字第０６０００７４４９號鑑定通知書
      一紙在卷可稽（附於台灣板橋地方法院檢察署九十二年度偵字第一五二三八號
      案卷第四十四頁），可見本件確係被告乙○○主動傳送簡訊通知丙○○前來購
      買海洛因，丙○○始配合警方與被告乙○○約定交付海洛因之時間地點。
（三）被告乙○○於原審雖辯稱係丙○○先打電話表示在難過，詢問有無海洛因，並
      非其主動打電話給丙○○云云。惟查，被告乙○○與證人丙○○所使用之前開
      行動電話門號，於九十二年八月一日至八月七日之間，並無任何發話或發簡訊
      之通話紀錄，直到九十二年八月八日上午六時五十九分四十七秒始有0000
      000000（被告乙○○所使用）發簡訊至0000000000（證人丙○○所使用）之通聯紀錄，有前開台灣大哥大電信資訊連結作業查詢結果在卷
      可稽，是被告乙○○辯稱：係丙○○先打電話給伊一節，顯然與事實不符，應
      為被告乙○○事後卸責之詞，不足採信。
（四）被告乙○○於原審之選任辯護人另以被告乙○○係遭警方設計陷害云云，為被
      告乙○○辯護。惟所謂「陷害教唆」，一般係指行為人原不具犯罪之故意，純
      因司法警察之設計教唆，始萌生犯意，進而實施犯罪構成要件之行為者而言。
      申言之，因「陷害教唆」係司法警察以引誘或教唆犯罪之不正當手段，使原無
      犯罪故意之人因而萌生犯意而實施犯罪，再進而蒐集其犯罪之證據或予以逮捕
      偵辦；縱其目的係在於查緝犯罪，但其手段顯然違反憲法對於基本人權之保障
      ，且已逾越偵查犯罪之必要程度，對於公共利益之維護並無意義，其因此等違
      反法定程序所取得之證據資料，不具有證據能力。且「陷害教唆」與警方對於
      原已具有犯罪故意並已實施犯罪行為之人，以所謂「釣魚」之偵查技巧蒐集其
      犯罪證據之情形有別，亦不得混為一談。本件警方係於被告乙○○傳送簡訊予
      丙○○，始授意丙○○與被告乙○○約定交易時間地點，警方於被告乙○○傳
      件係被告乙○○主動傳送簡訊予丙○○告知有海洛因到貨，可前來購買，丙○○雖配合警方與被告乙○○約定交易時間地點，惟被告乙○○之起意販賣並非
      基於丙○○之誘引，與所謂陷害教唆之要件，尚有未合。
（五）再查，販賣第一級毒品海洛因係違法行為，非可公然為之，亦無公定之價格，
      不論任何包裝，均可任意分裝增減分量，而每次買賣之價量，亦可能隨時依雙
      方間之關係深淺、資力、需求量及對行情之認知、來源是否充裕、查緝是否嚴
      緊，購買者被查獲時供述購買對象之可能性風險之評估等，因而異其標準，並
      機動調整，非可一概而論，販賣之利得除經坦承犯行或價量俱臻明確外，委難
      察得實情，販賣之人從價差或量差中牟利方式雖異，其意圖營利之非法販賣行
      為則一，是除非別有事證，足認係按同一價量委買、轉售或無償贈與，確未牟
      利外，尚難執此遽認非法販賣之證據有所未足，致使知過坦承者難辭重典，飾
      辭否認者反得僥倖，而失情理之平。再參酌第一級毒品海洛因物稀價昂，且毒
      品之交易為政府懸為嚴予取締之犯罪，以本件而論，被告與丙○○並無深交亦
      非至親，茍無利得，豈有甘冒重典，而主動發送簡訊催促丙○○前來無償贈與
      毒品海洛因之理？是被告販賣第一級毒品海洛因犯行，堪以認定。
三、綜上所述，本件事證明確，被告乙○○販賣第一級毒品海洛因未遂之犯行，堪以
    認定。
四、按海洛因為毒品危害防制條例所定第一級毒品，依法不得販賣、轉讓、持有。核
    被告乙○○所為，係犯毒品危害防制條例第四條第六項、第一項之販賣第一級毒
    品未遂罪。被告乙○○持有第一級毒品海洛因之低度行為，為販賣第一級毒品之
    高度行為所吸收，不另論罪。本件係證人丙○○配合警方逮捕被告乙○○，證人
    丙○○並無向被告乙○○購買海洛因之真意，且在同案被告丁○○尚未交付海洛
    因之際，即遭埋伏員警上前盤查，證人丙○○並未交付任何款項予同案被告丁○○收受，亦難認定同案被告丁○○就被告乙○○販賣海洛因之犯行有收取價金之
    行為分擔，應認同案被告丁○○主觀上只知其與被告乙○○共犯轉讓海洛因罪，
    尚不能因被告乙○○所為係販賣第一級毒品海洛因罪，即令同案被告丁○○擔負
    重於其所知之罪責。又被告乙○○著手於販賣第一級毒品海洛因之行為，因丙○○並無購買海洛因之真意，不可能與被告乙○○有買賣海洛因之合意，被告乙○○前開犯行，僅成立未遂犯，應依刑法第二十六條前段規定減輕其刑。原審認被
    告罪證明確，適用毒品危害防制條例第四條第六項、第一項、第十八條第一項前
    段、第十九條第一項，刑法第十一條前段、第二十六條前段之規定，及審酌被告
    乙○○犯罪之動機、販賣海洛因毒品對國民健康及社會治安所產生之危害甚鉅，
    本件販賣之數量為零點三四公克，次數僅一次，且尚屬未遂階段及被告犯後否認
    犯罪之態度等一切情狀，量處有期徒刑七年六月。復說明扣案之海洛因一包（淨
    重零點三四公克）、海洛因六包（合計淨重四十八點五九公克）為當場查獲之第
    一級毒品，海洛因殘渣袋八只內之殘渣亦為第一級毒品，殘渣袋與海洛因殘渣本
    身已無法分離，均應依毒品危害防制條例第十八條第一項前段之規定沒收銷燬之
    ；又被告乙○○以分裝紙袋包裝欲交付予丙○○之海洛因一包，該分裝紙袋一個
    為被告乙○○所有與同案被告丁○○共同為前開犯行所用之物，應依同條例第十
    九條第一項規定沒收。至扣案安非他命（一包毛重十一點四公克、一包毛重十七
    點四公克）、Ｋ他命乙包（毛重五點二公克）雖係被告乙○○所有之毒品，惟與
    被告乙○○、同案被告丁○○本件犯行無涉，自不為沒收銷燬或沒收之諭知。扣
    案電子磅秤乙個、注射針筒乙支、酒精燈乙個、瞬間封口機乙臺、攪拌機乙臺、
    酸鹼度測試筆乙組、分裝紙袋一百十只、分裝夾鏈袋四十二只、分裝杓管二支、
    各式稀釋毒品糖粉乙組等物雖為被告乙○○所有之物，惟其供稱或為本人施用毒
    品所用之物，或為電鍍工廠使用，均無證據證明係專門供被告乙○○、同案被告
    丁○○為前開犯行所用之物，爰不為沒收之宣告。其認事用法均無不當，量刑亦
    甚妥適，被告上訴意旨，仍執陳詞，否認販賣第一級毒品之犯行，核無理由，其
    上訴應予駁回。
據上論斷，應依刑事訴訟法第三百六十八條，判決如主文。
本案經檢察官沈世箴到庭執行職務。
中　　　華　　　民　　　國　　九十三　　年　　　九　　　月　　  十五　　日
                              臺灣高等法院刑事第二十一庭
                                  審判長法  官  葉  騰  瑞
                                        法  官  江  國  華
                                        法  官  莊  明  彰
右正本證明與原本無異。
如不服本判決，應於收受送達後十日內向本院提出上訴書狀，其未敘述上訴之理由者
並得於提起上訴後十日內向本院補提理由書（均須按他造當事人之人數附繕本）。
                                        書記官  廖  逸  柔
中　　　華　　　民　　　國　　九十三　　年　　　九　　　月　　  十六　　日
附錄：本案論罪科刑法條全文
毒品危害防制條例第四條
製造、運輸、販賣第一級毒品者，處死刑或無期徒刑；處無期徒刑者，得
併科新臺幣一千萬元以下罰金。
製造、運輸、販賣第二級毒品者，處無期徒刑或七年以上有期徒刑，得併
科新臺幣七百萬元以下罰金。
製造、運輸、販賣第三級毒品者，處五年以上有期徒刑，得併科新臺幣五
百萬元以下罰金。
製造、運輸、販賣第四級毒品者，處三年以上十年以下有期徒刑，得併科
新臺幣三百萬元以下罰金。
製造、運輸、販賣專供製造或施用毒品之器具者，處一年以上七年以下有
期徒刑，得併科新臺幣一百萬元以下罰金。
前五項之未遂犯罰之。
